臺灣新北地方法院板橋簡易庭民事判決
111年度板簡字第328號
原      告  范博淳  

被      告  王俊傑  
上列當事人間請求返還租賃房屋等事件，本院於民國111年6月17
日言詞辯論終結，判決如下：
    主      文
被告應給付原告新臺幣28,869元。
原告其餘之訴駁回。
訴訟費用由被告負擔33%，餘由原告負擔。
本判決原告勝訴部分得假執行。
原告其餘假執行之聲請駁回。
    事實及理由
一、原告主張：
　㈠原告於民國110年6月1日將其向訴外人承租之門牌號碼新北市
    ○○區○○路000號5樓(下稱系爭房屋)分租予被告，每月租金為
    新臺幣（下同）6,000元，並約定被告應於每月15日給付租
    金及分攤水電瓦斯等雜支費用。被告自入住以來，屢次未依
    約繳交租金，並由原告先墊付水電費及其他雜項費用，兩造
    於110年11月19日另簽訂書面約定(下稱系爭約定書)，約明
    被告應於111年2月16日前結清110年6月至同年10月22日間積
    欠原告之租金、水電雜項、押租金共20,868元。詎被告嗣仍
    未依約履行，迄至110年12月28日止，積欠原告水電費及雜
    支項目11,336元；又被告於111年2月14日始搬離系爭房屋，
    需給付原告111年1月至同年2月租金12,000元、1月份電費53
    3元，以上共計23,869元。
　㈡兩造於租賃期間發生爭執時，被告數次以言語、情緒勒索原
    告，並以自殺要脅、恐嚇威脅原告，毀損原告名譽，造成原
    告心生畏懼，身心疲憊，精神上受到極大之心理壓力，侵害
    原告之名譽權及人格權，原告因此需搬離已居住數年之系爭
    房屋，而受有精神上損害60,000元及搬家費3,500元之損失
    。
　㈢為此，爰依兩造之約定及侵權行為之法律關係，提起本件訴
    訟。並聲明：⒈被告應給付原告87,369元。⒉願供擔保請准宣
    告假執行。
二、被告則以：被告不爭執至110年12月28日止，尚積欠水電雜
    支項目共11,336元；被告已於111年2月14日搬離系爭房屋；
    否認有恐嚇原告及毀損原告名譽，不清楚搬家費用之來由等
    語，資為抗辯。並聲明：原告之訴駁回。
三、法院之判斷：
　㈠原告主張其將系爭房屋分租與被告，兩造約定被告應於每月1
    5日以前繳納租金6,000元，並應分攤水電瓦斯等雜支費用，
    被告迄至110年12月28日止，尚積欠水電雜支共計11,336元
    等情，業據提出臉書對話紀錄截圖及系爭約定書為證，且為
    被告所不爭執，堪信屬實。準此，原告依兩造之約定，請求
    被告給付11,336元，洵屬可採。
　㈡又原告主張系爭房屋1月份電費為1,600元，每人應分攤533元
    ，被告迄至111年2月14日始搬離系爭房屋等情，並提出台灣
    電力公司繳費通知單及繳費證明為佐，且未據被告爭執，則
    原告依兩造之約定，請求被告給付111年1月至同年2月14日
    止之租金共計9,000元(計算式：6,000元×1＋6,000元×14/28＝
    9,000元，元以下四捨五入)，及111年1月份電費533元，共
    計9,533元(計算式：9,000元＋533元＝9,533元)，即有理由。
　㈢按不法侵害他人之身體、健康、名譽、自由、信用、隱私、
    貞操，或不法侵害其他人格法益而情節重大者，被害人雖非
    財產上之損害，亦得請求賠償相當之金額，民法第195條第1
    項前段定有明文。次按言論自由為人民之基本權利，有實現
    個人自我、促進民主發展、呈現多元意見、維護人性尊嚴等
    多重功能，保障言論自由乃促進多元社會正常發展，實現民
    主社會應有價值，不可或缺之手段。至於名譽權旨在維護個
    人主體性及人格之完整性，為實現人性尊嚴所必要，二者之
    重要性固難分軒輊，在法的實現過程中，應力求其二者保障
    之平衡。在一對一之談話中，應賦予個人較大之對話空間，
    倘行為人基於確信之事實，申論其個人之意見，自不構成侵
    權行為，以免個人之言論受到過度之箝制，動輒得咎，背離
    民主社會之本質（最高法院99年度台上字第1664號判決意旨
    參照）。另按名譽係社會對個人之評價，是侵害名譽之行為
    固不以廣布於社會為必要，然仍須有「傳播」侵害名譽之行
    為，即須公諸社會，傳於第三人者，始足當之。苟行為無涉
    第三人對個人評價之貶損，應不成立對名譽權之侵害（最高
    法院99年度台上字第1664號判決意旨參照）。又按廣義上之
    名譽包括內部與外部，僅論及外部者，則為狹義之名譽，係
    指他人對特定人（包括法人）的屬性所給予的社會評價。至
    於某人對其內在價值之感受，即內部名譽，謂之「名譽感」
    ，亦即內部名譽屬個人對自己內在價值之評定，為主觀上之
    感覺。外部名譽則屬外界特定人之評價，因為評價者眾，公
    論存乎於社會之中，其判斷標準自然具有社會相當性，因此
    外部名譽亦可稱之為客觀名譽。而語音對話內容僅流通於授
    受或對話二人之間，並未公示於他人，是縱語音對話內容有
    毀謗辱侮情事，致聞、聽者感受羞辱，亦僅對閱、聽者其內
    部名譽造成損害，尚不及外部名譽受損害程度。再所謂名譽
    之概念，因個人之階級、身分、品性之不同而異趣，乃為其
    社會屬性之評價。故同一地位之人享有同一程度之名譽，無
    關乎個人之主觀感受是否構成名譽侵害，不以被害人主觀感
    受為準，應就社會一般人之評價，客觀判斷之，故名譽感不
    應在名譽權所保障之範圍內。故侵害名譽權而應負侵權行為
    損害賠償責任者，須以行為人將語音對話內容傳播，令第三
    者聽、聞其事，故意或過失詆毀他人名譽為必要，始有使他
    人名譽在社會之評價受到貶損之虞。再按言語或舉動是否足
    以使他人生畏怖心，應依社會一般觀念衡量之，如行為人之
    言語、舉動，依社會一般觀念，均認係惡害之通知，而足以
    使人生畏怖心時，即可認屬恐嚇（最高法院22年上字第1310
    號判例意旨參照）。
　⒈原告主張被告於其臉書頁面張貼：「我就問你是不是吸毒吸
    到腦袋出問題，讓你連小問題都解決不了？」等文字，侵害
    原告之名譽權，並提出臉書截圖在卷為證，觀諸前開文字內
    容核屬事實陳述，並非意見表達，僅有真實與否之問題，而
    原告並無施用毒品之前案紀錄，此有臺灣高等法院被告前案
    紀錄表存卷可參，被告復未就前開言論為真實一節舉證證明
    之，可見被告所為前開言論顯足以貶損原告之名譽無訛，揆
    諸前開說明，原告依民法第184條第1項前段之規定，請求被
    告負損害賠償責任，洵屬可採。
　⒉原告另主張被告使用臉書私訊傳送：「我拚了命生活，也為
    了租金有一餐沒一餐，甚至連生財工具的機車煞車壞掉，我
    也在天氣惡劣的低溫雨中工作著，就為了償還你的租金，你
    30號凌晨發給我的訊息及之後所說的話，將會危及到我的生
    命，如有必要，我將會採取非常手段」、「死要面子？客家
    精神嗎？」、「因為你只想到你自己」、「你怎麼不想想你
    怎樣對別人？」、「你都在幫自己說話」、「到底哪時候要
    承認錯誤啊」、「你這樣很噁心」、「○○」、「噁心」、
    「你身分證給我拍，我住好住滿到六月」、「至於你要選擇
    其他路線的話，產生的後果就記得自己負責就好，我已經做
    好最壞打算了」、「用你可愛的腦袋自己想想，這件事情發
    展到最後，你我都不能控制，所以我也無法給出答案」、「
    選項有good end，你要選bad end我也沒辦法」、「你自己
    換位思考一下，再斟酌成本」、「那我們一起去bad end」
    、「你只想到你自己啊」、「若我是和你合作的公司絕對很
    難信任你」、「在我眼裡看來都只有你在任性」、「都是你
    在避重就輕」、「你一直在壓迫我」等訊息予原告，以恐嚇
    原告、損害原告名譽，致原告心生畏懼，受有極大之心理壓
    力，而侵害原告之名義權及人格權，然該文字內容，屬僅雙
    方一對一之通訊，並無使特定第三人知悉之可能，原告復未
    證明被告有傳播於他人之行為或意圖，故原告所受者應為名
    譽感之侵害，尚難認被告有傳播於外而使原告社會評價受有
    貶損，或有何侵害原告其他人格法益而情節重大之情，要難
    謂被告所發表前開言論屬侵害原告名譽權或其他人格法益之
    不法行為。
　⒊原告另主張被告於其與訴外人蕭維廷之群組內傳送：「還是
    你腦萎縮了？」、「不要再用一堆理由包裝自己的自私與惡
    意」、「偽善」、「裝死」、「而且烤肉錢你有沒有去討？
    跟我就這麼積極怕得罪他們？」、「吃定我看我好欺負？」
    、「就你最會給人麻煩」、「所以你到底要裝死多久？」、
    「現在我改變想法，要送你一個畢生難忘的生日兼新年禮物
    哦」、「講理講不過惱羞開始搬法條嗎」、「你都不知道有
    一些人對你根本就頗有微詞了，開始跟我爆料」、「你再不
    出來解釋，你真的會害很多人被牽連進來」、「我會讓大家
    知道是你范博淳逼死我」、「我死掉會咒死你全家」、「我
    要讓你明白你是如何用你的暴力無情逼死一個人，並且我也
    會讓大家知道你是如何壓倒我最後一根稻草」、「你也只不
    過是一個會說漂亮話的人而已」、「遇到和自己利益相悖的
    人就會卸責」、「這手段真的很噁心」、「總結下來你只會
    幫自己想，這是自私」、「在我看來你只是想逼我死而已」
    、「我一定會詛咒你們全家，即使我死去也會繼續詛咒你們
    ，咒你們被天災地震打雷弄到半殘只能苟活下半輩子」、「
    再麻煩您收屍了」、「依照你提的條件，加上經過我審閱文
    章後，公開發文承認你所有對我做的錯誤和不實指控，並把
    金額拉到一萬元，我會在16號離開」、「給予金額五萬作為
    經濟援助，五天內和你點交，我人和個人物品消失」、「我
    對你提出所有告訴，並提出賠償，如果加上國家罰則以及後
    續的坐監，我相信你的損失巨大」等訊息，以恐嚇原告、損
    害原告名譽，致原告心生畏懼，受有極大之心理壓力，而侵
    害原告之名譽權及人格權，觀諸被告所發表前開言論，雖有
    評論原告之品格之語，令原告感到不悅，然綜觀兩造間對話
    紀錄之前後文內容，可見被告係對於原告處理租賃糾紛之方
    式表達不滿，被告固有使用負面之用字遣詞以此宣洩憤怒，
    然其主觀意圖顯係為發洩其對於租賃糾紛一事之不滿，而非
    在貶低原告之人格評價，尚難逕認被告具有詆毀原告名譽之
    故意。又被告所發表前開文字，縱有口出惡言詛咒原告之情
    事，然此非以人力直接或間接支配掌握而加諸不法惡害之通
    知，核係鬼怪神力、福禍吉凶或卜算詛咒之內容，且缺乏將
    加害原告及其相關親屬生命之具體實施情節描述，尚非屬恐
    嚇之行為，另被告雖口出欲對原告提起訴訟等語，然此僅係
    被告訴訟權之正當行使方式，顯非對原告構成恐嚇或脅迫，
    縱原告主觀情感上認因而遭恐嚇或脅迫，亦非法律上所稱之
    恐嚇或脅迫，而不構成侵權行為。是以，原告主張被告所發
    表前開言論，不法侵害其名譽權及人格權，應負侵權行為損
    害賠償責任，難謂有據。
　⒋按不法侵害他人之人格權，被害人受有非財產上損害，請求
    加害人賠償相當金額之慰撫金時，法院對於慰撫金之量定，
    應斟酌實際加害情形、所造成之影響、被害人痛苦之程度、
    兩造之身分地位、經濟情形及其他各種狀況，以核定相當之
    數額（最高法院47年度台上字第1221號、51年度台上字第22
    3號判例意旨參照）。查被告於其臉書頁面張貼：「我就問
    你是不是吸毒吸到腦袋出問題，讓你連小問題都解決不了？
    」等文字，侵害原告之名譽權，堪認原告精神上自受有一定
    程度之痛苦，原告依民法第195條第1項規定，請求非財產上
    損害賠償，洵屬有據。爰審酌原告擔任品牌經理、月入42,0
    00元，名下有貨車、機車各一部；被告目前無業、名下有機
    車1部等節，業經兩造陳述在卷，另參酌兩造稅務電子閘門
    所得調件明細表所示資力狀況，經綜合考量兩造之關係、身
    分地位、經濟狀況、原告權利受侵害程度、被告之侵權行為
    態樣暨情節等一切情狀，認原告請求被告賠償60,000元之非
    財產上損害尚屬過高，應核減為8,000元為適當。
　㈣至原告固另主張被告傳送上開訊息，致其心生畏懼，需搬離
    系爭房屋，而受有支出搬家費用3,500元之損害，然本件被
    告所發表前開言論尚難認有何不法侵害原告人格法益而情節
    重大之情事，已如前述，此外，原告亦未舉證證明其支出之
    搬家費用與本件被告所發表前開言論間，有何相當因果關係
    ，則原告請求被告賠償搬家費用3,500元，即屬無據。
四、綜上所述，原告依兩造之約定及侵權行為損害賠償之法律關
    係，請求被告給付28,869元(計算式：11,336元＋9,533元＋8,
    000元＝28,869元)，為有理由，應予准許。逾此範圍之請求
    ，為無理由，應予駁回。
五、本件事證已臻明確，兩造其餘之攻擊防禦方法及所提證據，
    於判決結果不生影響，爰不一一論列，併此敘明。
六、本件原告勝訴部分係適用簡易訴訟程序所為被告敗訴之判決
    ，爰依職權宣告假執行。又原告聲請供擔保宣告假執行之部
    分，僅係促使法院職權發動，毋庸另予准駁之表示。至原告
    敗訴之部分，其假執行之聲請即失所附麗，應予駁回。
中    華    民    國   111    年    7     月    15    日
                  臺灣新北地方法院板橋簡易庭
                            法  官  施函妤
以上為正本係照原本作成。
如不服本判決，應於送達後20日內，向本院提出上訴狀並表明上
訴理由，如於本判決宣示後送達前提起上訴者，應於判決送達後
20日內補提上訴理由書（須附繕本）。
中    華    民    國   111    年    7     月    16    日
                            書記官  吳昌穆